【裁判字號】    95,上訴,105
【裁判日期】    950315
【裁判案由】    違反槍砲彈藥刀械管制條例
【裁判全文】
臺灣高等法院刑事判決                 95年度上訴字第105號
上  訴  人
即  被  告  乙○○
指定辯護人  本院公設辯護人甲○○
上列上訴人因槍砲彈藥刀械管制條例案件，不服台灣板橋地方法
院九十四年度訴字第一二四三號，中華民國九十四年十一月二十
五日第一審判決（起訴案號：台灣板橋地方法院檢察署九十四年
度偵字第六九三四號），提起上訴，本院判決如下：
    主  文
上訴駁回。
    事  實
一、乙○○明知依槍砲彈藥刀械管制條例所公告列管之各式槍枝
    、彈藥及主要組成零件，非經主管機關許可，不得任意製造
    、販賣或持有。其竟基於製造、販賣、持有槍枝、子彈之概
    括犯意，於民國九十三年十二月間，先向姓名年籍不詳、綽
    號「大地」之成年男子以新臺幣（下同）十萬元之代價購買
    槍管、槍機半成品等物，再自行於臺北縣板橋市○○路某玩
    具店購買玩具手槍，後在其位於臺北縣板橋市○○路○段十
    四之一號二十二樓住處內，以自備之螺絲起子拆卸玩具槍管
    ，再以銼刀、砂輪機將所購買之金屬槍管磨製成適合之長度
    ，以換裝槍管、槍機之方式，將所購買之玩具槍，連續改造
    成可發射子彈具有殺傷力之改造手槍二十一支及改造步槍二
    支、以及未改造完成不具殺傷力之手槍二支、霰彈槍一支。
    乙○○復向姓名年籍不詳、綽號「阿炮」之成年男子以五萬
    元之代價，購買子彈彈頭、彈殼、火藥、彈底等零件，「阿
    砲」並贈與乙○○具有殺傷力之制式霰彈槍子彈二十六顆、
    制式子彈六顆。乙○○乃在其位於臺北縣板橋市○○路○段
    十四之一號二十二樓住處內，仿上開制式子彈之型式、結構
    ，自行將所購買之彈殼填充火藥後，組裝彈底、彈頭，連續
    製造成具有殺傷力之手槍、步槍子彈、以及無殺傷力之子彈
    （詳見附表所示）。乙○○再基於販賣槍枝、子彈之概括犯
    意，以0000000000號行動電話門號做為對外聯絡
    之工具，以每枝改造手槍三萬元（搭配裝滿子彈之彈匣一個
    ）、每枝改造步槍二十萬元之價格，連續多次販賣予包括「
    阿炮」及姓名年籍不詳綽號「阿偉」之成年男子在內之不特
    定人，共計販賣出改造手槍二十支（均搭配子彈販售）。九
    十四年四月十九日下午八時許，乙○○攜改造步槍二支（槍
    枝編號為0000000000號、0000000000
    號）、改造手槍一支（槍枝編號為0000000000號
    ）、及改造長槍子彈四百三十顆、改造手槍子彈六顆等物，
    欲至指定地點供真實姓名年籍不詳綽號「小胖」之成年男子
    挑選購買，而於同日下午八時二十分許，行經臺北縣板橋市
    ○○街五七號前時，為持搜索票之員警攔檢其所駕駛之車牌
    號碼五Ｇ—九九五九號自小客車後搜索查獲，並當場自前開
    小客車內扣得改造步槍二枝（槍枝編號000000000
    0號、0000000000號）、改造手槍一枝（槍枝編
    號為0000000000號）、改造長槍子彈四百三十顆
    （起訴書誤載為四百三十八顆）、改造手槍子彈六顆等物；
    嗣又於乙○○上開住處，起出主要組成零件手槍槍管五支、
    步槍槍管五支、霰彈槍子彈二十六顆、制式手槍子彈六顆、
    改造手槍子彈四十九顆、改造步槍子彈八顆，以及尚未改製
    完成，無殺傷力之改造手槍二支、霰彈槍一支，供製造槍、
    彈所用之手槍槍管半成品七支、槍機五支、保險開關一包、
    底火一盒、火藥一盒、彈簧二十支、改造彈頭五百顆、改造
    手槍彈殼一千五百顆、改造步槍彈殼五十八顆，以及改造槍
    枝、子彈所用之工具螺絲起子十支、銼刀三支、砂輪機一台
    等物，而查獲上情。
二、案經臺北市政府警察局移送臺灣板橋地方法院檢察署檢察官
    偵查起訴。
    理  由
一、上揭犯罪事實，迭據上訴人即被告乙○○於警詢、偵查、原
    審及本院審理時坦承不諱（詳偵字第六九三四號卷第一三至
    一七、第五九至六○頁、第九六至九八頁、第一一九至一二
    五頁；原審卷第一○至一三頁、第三七至四一頁、第八○至
    八四頁；本院卷第三五至三九頁），並有扣案之步槍二枝（
    槍枝編號0000000000號、0000000000
    號）、改造手槍一枝（槍枝編號為0000000000號
    ）、改造長槍子彈四百三十顆、改造手槍子彈六顆、主要組
    成零件手槍槍管五支、步槍槍管五支、具殺傷力之制式霰彈
    槍子彈二十六顆、制式手槍子彈六顆、改造手槍子彈四十九
    顆、改造步槍子彈八顆，以及尚未改製完成，無殺傷力之改
    造手槍二支、霰彈槍一支，供製造槍、彈所用之手槍槍管半
    成品七支、槍機五支、保險開關一包、底火一盒、火藥一盒
    、彈簧二十支、改造彈頭五百顆、改造手槍彈殼一千五百顆
    、改造步槍彈殼五十八顆，以及改造槍枝、子彈所用之工具
    螺絲起子十支、銼刀三支、砂輪機一台等物及照片足資佐證
    （見偵字第六九三四號卷第二五至三三、一○四及一一○頁
    ）。再扣案之上開槍、彈及槍枝主要組成零件，經送請內政
    部警政署刑事警察局鑑驗，認定扣案改造手槍槍枝一支（槍
    枝管制編號0000000000號），係仿BERETTA廠九
    二FS型半自動手槍，更換土造金屬槍管所製成之改造手槍，
    可擊發適用子彈，具有殺傷力；改造步槍二支（槍枝編號0
    000000000號、0000000000號），則係
    仿AK四七步槍之玩具手槍，更換土造金屬槍管所製成之改造
    槍枝，性能良好，可擊發適用子彈，具有殺傷力，有該局九
    十四年四月二十日刑鑑字第○九四○○六一六三六號鑑定書
    在卷可稽（見偵字第六九三四號卷第七五至七八頁）。同時
    查獲之其餘二支手槍（其中一支槍枝管制編號000000
    0000號、另一支無槍管，未編號管制），則屬玩具槍枝
    ，無殺傷力；扣案霰彈槍（槍枝管制編號00000000
    00號），槍管內有阻鐵，亦不具有殺傷力；次就扣案槍管
    部分，有五支為槍枝之彈室部分、一支為槍管之半成品、一
    支僅為玩具金屬槍管，均非槍枝之主要組成零件，僅五支手
    槍槍管、五支步槍槍管為金屬槍管，屬槍枝之主要組成零件
    ；另送鑑槍機五支，則為半成品、保險開關，亦非主管機關
    公告之槍枝主要組成零件。另就扣案子彈部分，其中六顆制
    式子彈、二十六顆一二GAUGE制式霰彈，具有殺傷力，步槍
    子彈四百三十八顆，採樣五十顆試射結果，四十九顆具有殺
    傷力；改造手槍子彈五十五顆有四顆結構不完整、一顆無法
    擊發，無殺傷力；其餘五十顆經採樣十七顆試射，五顆具有
    殺傷力，其他無殺傷力，有該局九十四年五月十日刑鑑字第
    ○九四○○六五六九五號鑑定書在卷可稽（見偵字第六九三
    四號卷第八四至九三—一頁）。又就未試射之其餘步槍子彈
    三百八十八顆再行鑑驗，再採樣五十顆試射，有四十九顆具
    有殺傷力，良率幾乎達百分之百，其餘三百三十八顆子彈規
    格一致，經考量鑑定機關鑑定試射之安全性，而由剩餘三百
    三十八顆子彈結構之完整性、性能（良率）甚高等，推斷剩
    餘三百三十八顆步槍子彈應具有殺傷力，爰不再要求鑑定機
    關全數試射；另剩餘之三十三顆改造手槍子彈則經全數試射
    ，其中三十顆具有殺傷力，有同局九十四年九月二十日刑鑑
    字○九四○一一三二四一號函在卷為憑（見原審卷第六八至
    六九頁）。綜上開事證，足認被告之自白與事實相符。被告
    未經許可持有、子彈、槍枝主要組成零件，進而製造槍枝、
    子彈以販賣之犯行明確，應依法論處。
二、槍砲彈藥刀械管制條例雖於九十四年一月二十六日修正公布
    、同月二十八日施行，惟本件被告係本於概括犯意，於製造
    槍枝、子彈後，自九十四年初開始至九十四年四月間陸續販
    賣，是其犯行應逕以行為終了時之現行法律論處，而無新舊
    法之比較適用。是核被告所為，應論以槍砲彈藥刀械管制條
    例第八條第一項之未經許可製造槍枝罪、同條第五項第一項
    未遂罪（無殺傷力之改造手槍、霰彈槍）、同條例第十二條
    第一項之未經許可製造子彈罪、第五項、第一項之製造子彈
    未遂罪（子彈成品無殺傷力部分）、第十三條第四項之持有
    主要組成零件罪（購買槍管後持有部分）。被告製造槍枝後
    進而持有、販賣；製造子彈後進而持有、販賣，均為製造之
    高度階段行為所吸收，不另就持有、販賣之低度行為另予論
    罪。被告製造多支具殺傷力之槍枝、半成品槍枝，以及製造
    具殺傷力之子彈、不具殺傷力之子彈，係本於概括犯意反覆
    所為，應各論以一連續未經許可製造槍枝罪既遂罪、及連續
    未經許可製造子彈既遂罪，並依法加重其刑。又槍枝必須子
    彈始能發揮作用，二者有密切關係，被告製造槍枝、子彈之
    犯行，實無從切割，可認係以一行為觸犯數罪名，應從一重
    之連續製造槍枝罪論處（最高法院九十年度臺上字第一二六
    號判決要旨參照）。又被告係向綽號「阿砲」之男子購買槍
    枝主要組成零件後，自行拆卸組裝於所購之玩具手槍上以改
    製為有殺傷力之槍枝，且被告為警查獲時，仍有五支手槍、
    五支步槍槍管並未組裝，顯然被告持有主要組成零件之犯行
    ，並非全然屬其製造槍枝之部分行為。然因被告購買上開主
    要組成零件，目的係供己連續製造槍枝，其所犯持有槍枝主
    要組成零件罪及製造槍枝罪間，有目的、手段之牽連關係，
    應從一重之連續製造槍枝既遂罪處斷。原起訴意旨漏論被告
    持有槍枝主要組成零件之犯行，容有未洽，惟此部分既與被
    告製造槍枝之犯行間，有牽連犯之裁判上一罪關係，亦為起
    訴效力所及，本院自應擴張併予審判。
三、原審以被告罪證明確，適用上揭規定，並審酌被告犯後坦承
    犯行，顯有悔意，且被告並無前科，有臺灣高等法院被告前
    案紀錄表在卷可稽（見本院卷第十一頁），本次係因一時失
    慮致罹刑典，復酌之被告之生活情狀、犯罪手段、所生危害
    等一切情狀，量處有期徒刑五年二月，併科罰金新台幣十五
    萬元，且諭知易服勞役之折算標準；並諭知扣案之附表編號
    1 至8之物，為槍砲彈藥刀械管制條例所列管禁止持有之違
    禁物，除就無殺傷力、或業經試射之部分予以排除外，其餘
    應依刑法第三十八條第一項第一款宣告沒收（沒收情形詳如
    附表所示）。附表編號9至19，則為被告用以製造槍枝、子
    彈之材料，或尚未製成具殺傷力槍枝之半成品，為其所有供
    犯罪預備之物；附表編號20至22，為被告所有供犯罪所用之
    物，此據被告供承在卷，均應依刑法第三十八條第一項第二
    款予以宣告沒收。另說明扣案之鉗子、鐵鎚、鐵條、電鑽、
    鑽頭、鑽床等物，雖被告於警、偵訊概括承認均為製造槍、
    彈所用，惟其於原審訊問時已詳承製造槍、彈之方式及所用
    器械（見原審卷第十一頁），較被告於警、偵訊時所為之概
    括陳述更顯詳實，被告於警詢僅概括承稱扣案工具為製造槍
    、彈所用，無法逕為科予沒收從刑之依據。以被告前後供述
    相較，應以被告於原審之訊問較為可採，是認扣案之鉗子、
    鐵鎚、鐵條、電鑽、鑽頭、鑽床等物，與本案被告犯行無直
    接相關，故不另為沒收之宣告。核原審認事用法，並無不合
    ，量刑亦屬允當。被告上訴指摘原審量刑太重云云，為無理
    由，應予駁回。
據上論斷，應依刑事訴訟法第三百六十八條，判決如主文。
本案經檢察官羅榮乾到庭執行職務。
中    華    民    國  95    年    3    月     15      日
                  刑事第十九庭  審判長法  官  林堭儀
                                      法  官  蔡明宏
                                      法  官  陳憲裕
以上正本證明與原本無異。
如不服本判決，應於收受送達後十日內向本院提出上訴書狀，其
未敘述上訴之理由者並得於提起上訴後十日內向本院補提理由書
（均須按他造當事人之人數附繕本）。
                                      書記官  劉育妃
中    華    民    國  95    年    3    月     16      日
附錄：本案論罪科刑法條全文
槍砲彈藥刀械管制條例第8條
未經許可，製造、販賣或運輸鋼筆槍、瓦斯槍、麻醉槍、獵槍、
空氣槍或第4條第1項第1款所定其他可發射金屬或子彈具有殺傷
力之各式槍砲者，處無期徒刑或5年以上有期徒刑，併科新臺幣1
千萬元以下罰金。
未經許可，轉讓、出租或出借前項所列槍枝者，處 5 年以上有期
徒刑，併科新臺幣 1 千萬元以下罰金。
意圖供自己或他人犯罪之用，而犯前二項之罪者，處無期徒刑或
 7 年以上有期徒刑，併科新臺幣 1 千萬元以下罰金。
未經許可，持有、寄藏或意圖販賣而陳列第 1 項所列槍枝者，處
 3年以上10年以下有期徒刑，併科新臺幣700萬元以下罰金。
第 1 項至第 3 項之未遂犯罰之。
附表
┌──┬───────┬───────┬───────┬──────┐
│編號│扣  案  物  品│鑑  定  情  形│沒  收  依  據│ 應沒收部分 │
├──┼───────┼───────┼───────┼──────┤
│1.  │改造手槍1 支（│具殺傷力，管制│違禁物        │改造手槍1 支│
│    │含彈匣）      │編號0000000000│              │（含彈匣）  │
├──┼───────┼───────┼───────┼──────┤
│2.  │改造步槍2 支（│具殺傷力，管制│違禁物        │改造步槍2 支│
│    │含彈匣）      │編號0000000000│              │（含彈匣）  │
│    │              │、0000000000  │              │            │
├──┼───────┼───────┼───────┼──────┤
│3.  │手槍槍管5 支  │屬土造金屬槍管│違禁物        │手槍槍管5 支│
│    │              │              │              │            │
├──┼───────┼───────┼───────┼──────┤
│4.  │步槍槍管5 支  │屬土造金屬槍管│違禁物        │步槍槍管5 支│
│    │              │              │              │            │
├──┼───────┼───────┼───────┼──────┤
│5.  │制式手槍子彈6 │屬制式子彈，經│違禁物        │子彈4 顆（未│
│    │顆            │採樣2 顆試射，│              │試射部分）  │
│    │              │具有殺傷力    │              │            │
├──┼───────┼───────┼───────┼──────┤
│6.  │制式霰彈26顆  │屬制式霰彈，具│違禁物        │霰彈26顆    │
│    │              │有殺傷力      │              │            │
├──┼───────┼───────┼───────┼──────┤
│7.  │改造步槍子彈  │經採樣100 顆試│違禁物        │改造步槍子彈│
│    │438顆         │射，其中98顆具│              │338 顆（未試│
│    │              │有殺傷力      │              │射部分）    │
├──┼───────┼───────┼───────┼──────┤
│8.  │改造手槍子彈55│4 顆不具完整結│              │20顆無殺傷力│
│    │顆            │構、1 顆無法擊│              │子彈非違禁物│
│    │              │發，另50顆經全│              │，35顆具殺傷│
│    │              │數試射，35顆具│              │力則因試射滅│
│    │              │有殺傷力      │              │失，均不沒收│
├──┼───────┼───────┼───────┼──────┤
│9.  │改造手槍2 支（│不具殺傷力    │被告所有供犯罪│改造手槍2 支│
│    │半成品）      │              │預備之物      │（半成品）  │
├──┼───────┼───────┼───────┼──────┤
│10.  │霰彈槍1 支    │不具殺傷力（管│被告所有供犯罪│霰彈槍1 支  │
│    │              │制編號00000000│預備之物      │            │
│    │              │16號          │              │            │
├──┼───────┼───────┼───────┼──────┤
│11.  │手槍槍管半成品│分屬彈室、槍管│被告所有供犯罪│手槍槍管半成│
│    │7 支          │半成品、玩具槍│預備之物      │品7 支      │
│    │              │管，非主要組成│              │            │
│    │              │零件          │              │            │
├──┼───────┼───────┼───────┼──────┤
│12.  │槍機5 支      │屬槍管半成品，│被告所有供犯罪│槍機5 支    │
│    │              │非主要組成零件│預備之物      │            │
├──┼───────┼───────┼───────┼──────┤
│13.  │保險開關1 包  │屬土造金屬保險│被告所有供犯罪│保險開關1 包│
│    │              │鈕，非主要組成│預備之物      │            │
│    │              │零件          │              │            │
├──┼───────┼───────┼───────┼──────┤
│14.  │改造手槍彈殼2 │屬金屬彈殼成品│被告所有供犯罪│改造手槍彈殼│
│    │包（1500顆）  │、半成品      │預備之物      │2 包（1500顆│
│    │              │              │              │）          │
├──┼───────┼───────┼───────┼──────┤
│15.  │改造步槍彈殼1 │屬改造金屬彈殼│被告所有供犯罪│改造步槍彈殼│
│    │包（58顆）    │              │預備之物      │1 包（58顆）│
├──┼───────┼───────┼───────┼──────┤
│16.  │改造彈頭1 包  │土造金屬彈頭  │被告所有供犯罪│改造彈頭1 包│
│    │（500顆）     │              │預備之物      │（500顆）   │
├──┼───────┼───────┼───────┼──────┤
│17.  │改造彈底1 包  │1 包為金屬彈殼│被告所有供犯罪│改造彈底1 包│
│    │              │底座，1 包為金│預備之物      │            │
│    │              │屬底火連桿    │              │            │
├──┼───────┼───────┼───────┼──────┤
│18.  │彈簧20支      │              │被告所有供犯罪│彈簧20支    │
│    │              │              │預備之物      │            │
├──┼───────┼───────┼───────┼──────┤
│19.  │火藥1 盒      │              │被告所有供犯罪│火藥1 盒    │
│    │              │              │預備之物      │            │
├──┼───────┼───────┼───────┼──────┤
│20.  │螺絲起子10支  │              │被告所有供犯罪│螺絲起子10支│
│    │              │              │所用之物      │            │
├──┼───────┼───────┼───────┼──────┤
│  │砂輪機1 台    │              │被告所有供犯罪│砂輪機1 台  │
│    │              │              │所用之物      │            │
├──┼───────┼───────┼───────┼──────┤
│  │銼刀3 支      │              │被告所有供犯罪│銼刀3 支    │
│    │              │              │所用之物      │            │
└──┴───────┴───────┴───────┴──────┘


司法院資訊處製作；財團法人民間司法改革基金會備份。
